最高法院刑事判決　　　　　　　　　　　　　　　八十八年度台上字第二三七一號
　　上　訴　人　甲○○
右上訴人因違反毒品危害防制條例案件，不服台灣高等法院中華民國八十八年二月三
日第二審判決（八十七年度上重訴字第六十五號，起訴案號：台灣板橋地方法院檢察
署八十七年度偵字第一二七三二號），提起上訴，本院判決如左：
    主  文
原判決撤銷，發回台灣高等法院。
    理  由
本件原判決認定上訴人甲○○於民國八十七年五月下旬，因在澳門地區積欠鉅額賭債
，竟意圖營利，與真實姓名、年籍不詳、自稱為「李華明」之成年男子基於運輸第一
級毒品海洛因來台販賣牟利之犯意聯絡，先由「李華明」於澳門交付兩大包海洛因（
淨重八百七十七點四公克，包裝重三十九點五八公克）與上訴人（「李華明」取得海
洛因之來源不明）；「李華明」並給付新台幣（下同）二十萬元與上訴人作為運輸海
洛因之佣金（即運輸每包海洛因之佣金為十萬元），上訴人即將上開海洛因以貼布黏
貼於腹部，俾便朦混海關關員，於八十七年五月二十三日搭乘澳門航空公司編號ＮＸ
六○八號班機自澳門飛抵桃園中正國際機場夾帶運輸入境後，隨即將上開海洛因藏置
於台北縣永和市○○路三十八號二樓租屋處，俟機販賣。嗣於八十七年六月二十日上
午八時許，在台北縣永和市○○路一五一號前，上訴人持其中二小包海洛因（毛重約
七十五點二公克、淨重七十二點八公克）欲以十三萬元之價格售予李恩羅，尚未成交
之際即為警當場查獲，並扣得該二小包之海洛因；警方旋於同日上午八時三十分許，
在上訴人前揭租屋處再起出其餘夾帶入境之海洛因四大包及其所有供犯本罪之磅秤一
台及夾鍊袋八只等情。因而撤銷第一審判決，改判仍論處上訴人共同運輸第一級毒品
罪刑，固非無見。
惟查：(一)、有罪判決書之事實一欄，為判斷其適用法令當否之準據，法院應將依職權
認定與論罪科刑有關之事實，翔實記載，然後於理由內逐一說明其憑以認定之證據，
並使事實認定與理由說明，互相適合，方為合法。倘若事實認定與理由說明，不相一
致，或事實或理由欄內之記載，前後齟齬，按諸刑事訴訟法第三百七十九條第十四款
後段規定，均屬判決理由矛盾，當然為違背法令。原判決事實欄先認定記載由「李華
明」於澳門交付兩大包海洛因與上訴人，自澳門夾帶入境；又謂上訴人持其中二小包
海洛因欲售予李恩羅，為警查扣，旋於上訴人租屋處再起出其餘夾帶入境之海洛因四
大包云云。其關於上訴人運輸第一級毒品入境之數量，前後之記載不盡相符。究竟查
扣之毒品是否即係上訴人輸入之毒品？何以數量及重量與台北市政府警察局士林分局
之移送書所載不同？是否經過分裝？原審未予究明，遽為判決，尚嫌速斷，難謂無調
查未盡及判決理由矛盾之違誤。又原判決僅認定上訴人持二小包海洛因欲以十三萬元
之價格售予李恩羅，尚未成交之際即為警當場查獲。究竟當時是否僅止於想賣之意思
，或已著手於販賣之行為？原判決未為明確之認定記載，亦不足為適用法律，論以販
賣未遂犯之依據。(二)、科刑判決所認定之事實，與所採用之證據不相適合者，即屬證
據上之理由矛盾。上訴人於警訊時稱伊有將兩包海洛因賣給李恩羅，該兩包海洛因：
：販售給他的價錢為十三萬元；證人李恩羅於檢察官偵查時亦稱伊有向上訴人購買了
二包海洛因等語（見偵查卷第七頁正面、第四十三頁背面）。依前開供詞，能否謂該
次毒品之買賣尚未完成交易？殊有可疑，原判決理由一之(一)採為說明上訴人該次販賣
毒品之行為尚屬未遂之依據，此部分認定之事實，與所採用之證據不相適合，難謂無
證據上之理由矛盾。(三)、犯毒品危害防制條例第四條至第九條、第十二條、第十三條
或第十四條第一項、第二項之罪者，其供犯罪所用或因犯罪所得之財物，均沒收之，
如全部或一部不能沒收時，追徵其價額或以其財產抵償之。同條例第十九條第一項定
有明文。依該規定觀之，必限於所得者為金錢以外之其他財產而無法追繳時，始應追
徵其價額，使其繳納與原財物相當之價額。如所得財物為金錢而無法追繳時，則應以
其財產抵償之，不發生追徵價額之問題。原判決認上訴人係犯該條例第四條第一項之
運輸第一級毒品罪，因犯該罪得有二十萬元之金錢，而依法將其所得之二十萬元宣告
沒收。既認犯罪所得為金錢，卻又併予諭知如全部或一部不能沒收時，追徵其價額，
亦有可議。上訴意旨指摘原判決不當，尚非全無理由，應認有撤銷發回更審之原因。
據上論結，應依刑事訴訟法第三百九十七條、第四百零一條，判決如主文。
中      華      民      國    八十八    年      五      月     十三     日
                              最高法院刑事第五庭
                                  審判長法官  董  明  霈
                                        法官  丁  錦  清
                                        法官  賴  忠  星
                                        法官  林  茂  雄
                                        法官  王  居  財
      右正本證明與原本無異
                                              書  記  官
中      華      民      國    八十八    年      五      月     十九     日
